【裁判字號】    98,訴,1354
【裁判日期】    990902
【裁判案由】    損害賠償
【裁判全文】
臺灣士林地方法院民事判決              98年度訴字第1354號
原      告  甲○○
訴訟代理人  徐立信律師
複代理人    林威伯律師
被      告  乙○○
訴訟代理人  丙○○
被      告  立大仲介有限公司
法定代理人  戊○○
兼訴訟代理  丁○○
人
上列當事人間請求損害賠償事件，經本院於中華民國99年8 月11
日言詞辯論終結，判決如下：
    主  文
被告乙○○應給付原告新臺幣伍拾萬壹仟伍佰捌拾伍元，及自
民國九十八年十一月十六日起至清償日止，按年息百分之五計算
之利息。
原告其餘之訴駁回。
訴訟費用由被告乙○○負擔二分之一，餘由原告負擔。
本判決第一項於原告以新臺幣壹拾捌萬元供擔保後，得假執行。
原告其餘假執行之聲請駁回。
    事實及理由
壹、程序部分：
一、被告乙○○、立大仲介有限公司、丁○○經合法通知，無正
    當理由未於最後言詞辯論期日到場，核無民事訴訟法第386
    條各款所列之情形，爰依原告之聲請，由其一造辯論而為判
    決。
二、按訴狀送達後，原告不得將原訴變更或追加他訴，民事訴訟
    法第255 條第1 項前段定有明文。本件原告起訴時僅對被告
    立大仲介有限公司、丁○○主張侵權行為損害賠償法律關係
    ，嗣於審理中以被告立大仲介有限公司、丁○○未對於現況
    說明書未詳加審視，追加依民法第227 條第1 、2 項之規定
    請求損害賠償。然兩者法律關係要件內容互異，被告亦未同
    意，且此項訴之追加將有礙及訴訟之終結，依法不予准許。
貳、實體部分：
一、原告起訴主張：被告乙○○於98年1 月22日出售其所有坐落
    於臺北縣汐止市○○段社后頂小段182-13地號、應有部分50
    /10000之土地及其上建物門牌號碼臺北縣汐止市○○○路20
    1 巷21號14樓房屋（含地下平面車位一處，以下簡稱系爭房
    屋）。被告乙○○明知系爭房屋為海砂屋，已有害於整棟建
    物的結構安全，卻仍與負責仲介的被告立大仲介有限公司、
    丁○○共同於買賣契約向其保證系爭房屋於點交前無存在傾
    斜、龜裂等影響結構安全或滲漏水、海砂屋、輻射屋等物之
    瑕疵存在，且於原告請求被告揭開沾黏壁紙檢視時，被告亦
    刻意迴避，並偽稱：系爭房屋曾於97年間屋頂漏水，而於臥
    室天花板開維修孔進行修繕等語，致原告未能進一步檢視；
    被告乙○○復於「不動產標的現況說明書」，就「建築改良
    物是否有滲漏水情況」與「建築改良物是否現有或曾有鋼筋
    外露水泥塊剝落之情事」，均填「否」，以取信於原告，致
    原告受騙而與被告締結買賣契約，以價金新臺幣（下同）
    5,100,000 元買受系爭房地。詎於雙方依約付款交屋後，原
    告進行裝修時，發現天花板有大面積水泥剝落與鋼筋鏽蝕外
    露情事，並委託檢驗公司現場取樣檢測，顯示系爭房地氯離
    子含量於主臥房門口上方樑與主臥房窗戶旁柱分別為1.357
    與0.890 (kg/m3) ，遠大於標準0.3( kg/m3) 甚多，已生安
    全疑慮。原告曾多次請求被告協調解決未果，於98年4 月30
    日即曾以信函通知被告乙○○表示解除契約並要求返還價金
    ，本院審理中亦曾於99年8 月11日具狀向被告表示撤銷其買
    受的意思表示。惟被告均未置理。為此，基於減少價金後價
    金返還法律關係、物之瑕疵擔保不具保證品質的損害賠償法
    律關係、侵權行為損害賠償法律關係、債務不履行損害賠償
    法律關係，聲明請求：(一)被告乙○○應給付原告961,585 元
    ，及自起訴狀繕本送達之翌日起至清償日止按年息百分之五
    計算之利息；(二)被告丁○○、立大仲介有限公司應連帶給付
    原告961,585 元，及自起訴狀繕本送達之翌日起至清償日止
    按年息百分之五計算之利息；(三)並願供擔保請求宣告假執行
    。
二、被告乙○○據其曾到庭的陳述略以：系爭房屋是老房子，業
    經長年的日曬雨淋，並非海砂屋，且自買入該屋後，都沒有
    做裝修，不知系爭房屋會有水泥塊剝落等情事，應無詐欺原
    告之故意等語資為抗辯，並聲明：駁回原告之訴。
三、被告立大仲介有限公司、丁○○據其曾到庭所提出之答辯狀
    陳稱：被告乙○○委託被告立大仲介有限公司銷售期間，被
    告乙○○仍於系爭房屋自住中，原告看屋時雙方有溝通房屋
    現況，且僅就系爭房屋天花板有漏水痕跡部分，由被告乙○
    ○說明頂樓已經修復，內部裝潢因為要賣屋並未重新裝潢，
    原告並另請修漏師父現場勘查，認為只要頂樓加強防水即可
    ，原告且經協調由其自行處理，原告與被告乙○○才以5,10
    0,000 元成交。惟被告乙○○於交易期間從未告知系爭房屋
    有水泥塊剝落及鋼筋建築腐蝕等瑕疵，被告立大仲介有限公
    司無法依通常程序檢查由外觀發現瑕疵存在，是並無與被告
    乙○○共同隱匿瑕疵的侵權行為等語資為抗辯，並聲明：駁
    回原告之訴。
四、本院得心證的理由：原告主張系爭房屋於原告受交付後，進
    行裝修時，即有天花板大面積水泥剝落與鋼筋鏽蝕外露情事
    ；且系爭房屋於被告乙○○出賣時，於買賣契約第9 條第5
    項約定：「乙方（即被告乙○○）保證本買賣標的物於點交
    前無存在物之瑕疵（例：傾斜、龜裂等影響結構安全或滲漏
    水、海砂屋、輻射屋…等瑕疵），如有上述情事，除本契約
    另有約定外，乙方應負瑕疵擔保責任」等語，而保證出賣系
    爭房屋的品質；被告乙○○於委託被告立大仲介有限公司銷
    售系爭房屋時，於「不動產標的現況說明書」內有關「建築
    改良物是否現有或曾有鋼筋外露水泥塊剝落之情事」事項欄
    ，填寫為「否」等情，為原告提出系爭房屋平面圖、現場照
    片20幀（本院卷第26、106~114 頁）、硬固混凝土氯離子含
    量試驗報告1 紙（本院卷第18頁）、不動產買賣契約書1 份
    （本院卷第15~17 頁）、不動產標的現況說明書1 件（本院
    卷第25頁）為證。被告對於上揭文書之真正及屋況均未予爭
    執，原告上揭部分主張之事實，堪認屬實。惟被告各別仍以
    前詞置辯，是本件的爭點厥在於：(一)原告得否請求被告乙○
    ○減少價金961,585 元？或基於系爭房屋不具有所保證之品
    質而請求賠償961,585 元？(二)原告得否以被告立大仲介有限
    公司、丁○○刻意隱匿系爭房屋的瑕疵為由，請求其等連帶
    賠償96 1,585元？茲分述如下：
（一）契約之效力
   1、解除契約效力
      按物之出賣人對於買受人應擔保其物無滅失或減少其價值
      之瑕疵，亦無滅失或減少其通常效用，或契約預定效用之
      瑕疵；買賣因物有瑕疵，而出賣人應負擔保之責者，買受
      人得解除其契約，或請求減少其價金，但依情形，解除契
      約顯失公平者，僅得請求減少價金，民法第354 條、第35
      9 條分別定有明文。本件原告主張於發現系爭房屋有水泥
      塊剝落及鋼筋建築鏽蝕的情形時，即曾通知被告乙○○解
      除系爭買賣契約效力，為原告提出通知信函1 件（本院卷
      第19~20 頁）為證，被告乙○○對此亦不爭執。惟查：兩
      造間的買賣價格為5,100,000 元，而系爭房屋的瑕疵，經
      鑑定後，尚屬可補強，且補強的修復費用僅430,000 元，
      此有兩造間的不動產買賣契約及本院囑託臺灣省土木技師
      公會99年7 月1 日鑑定報告（本院卷第15~17 、141 頁）
      在卷可稽，是原告雖主張解除系爭買賣契約，然系爭房屋
      苟能以相較於買受價格顯著較低的修補費用修補後，即可
      續為使用，是房屋的瑕疵尚非達全面影響系爭房屋的存立
      ，原告斷然解除契約，對出賣人即被告乙○○顯失公平，
      是參照上揭規定，該契約之解除不應准許。
   2、買受意思表示之撤銷
      按因被詐欺或被脅迫而為意思表示者，表意人得撤銷其意
      思表示；前條之撤銷，應於發見詐欺或脅迫終止後，一年
      內為之，民法第92條前段、第93條前段定有明文。本件原
      告主張因受被告詐欺，致受騙買受系爭房屋，故於審理中
      之99年8 月11日以準備書狀送達代撤銷的意思表示，撤銷
      關於系爭房屋的買受意思表示。惟查：原告係於98年1 月
      22日與被告乙○○訂立系爭房屋買賣契約，於同年3 月間
      即因裝修時，發現天花板有大面積水泥剝落與鋼筋鏽蝕外
      露情事，通知被告丁○○勘查，並依其建議於98年3 月31
      日委託日笙檢測科技有限公司現場取樣，並於同年4 月6
      日的報告知悉系爭房屋有氯離子含量過高的瑕疵，為原告
      於起訴時陳稱明確，並有其提出硬固混凝土氯離子含量試
      驗報告1 紙（本院卷第18頁）在卷可資佐明。是原告至遲
      應於98年4 月6 日知悉受騙的事實，則原告於99年8 月11
      日始提出撤銷的意思表示，參諸上揭規定，其表示撤銷顯
      已罹於法定除斥期間，自不生效力。
（二）對被告乙○○之請求
 （1）減少價金之請求
      按民法第359 條規定之減少價金請求權，具有形成權的性
      質，僅須由買受人向出賣人以意思表示為之為已足。本件
      原告主張系爭房屋於交付時有物之瑕疵，故依法向被告乙
      ○○主張減少價金，並請求返還應減少之價金961,585 元
      ，且以上揭試驗報告及照片為據。被告乙○○則否認試驗
      報告的真實性。經查：系爭房屋的混凝土因抗壓強度不夠
      ，致結構有安全疑慮，且造成其市場價值減損。為本院分
      別囑託臺灣省土木技師公會就混凝土強度及建物整體安全
      性為鑑定，其製有鑑定報告結論為：「由上述鑑定結果顯
      示，鑑定標的物之混凝土抗壓強度低於『結構混凝土施工
      規範』第18.5.5節之規定設計值的85% 、硬固混凝土氯離
      子含量高於CNS 規定標準值0.3kg/立方公尺，及混凝土中
      性化深度亦大於4.0 公分。綜合以上研判，鑑定標的物疑
      屬結構具有安全疑慮之構造物，…」等語（本院卷第141
      頁）；又系爭房屋的價額，亦經本院囑託永慶不動產估價
      師聯合事務所鑑定意見認為：「本案標的房屋未有氯離子
      含量偏高、水泥剝落及鋼筋鏽蝕等狀況下一般市場合理價
      格乘以污名化價值減損比率，求得房屋因受海砂屋污名化
      導致市場值價之減損金額為NT$531,585」等語（本院卷第
      214 頁），有臺灣省土木技師公會99年7 月1 日（99）省
      土技字第3947號鑑定報告（本院卷第134~ 175頁）、永慶
      不動產估價師聯合事務所不動產估價報告書（本院卷第18
      0~248 頁）在卷可參。是系爭房屋因有原告指陳之瑕疵，
      且因該瑕疵而減損金達531,585 元，應足認定。是原告向
      被告乙○○為請求減少價金之意思表示後，並請求減少之
      金額531,585 元，堪認有據，應可准許，逾此部分之請求
      ，則為無理由，不應准許。
 （2）欠缺保證品質之損害賠償
      按買賣之物，缺少出賣人所保證之品質者，買受人得不解
      除契約或請求減少價金，而請求不履行之損害賠償，民法
      第360 條前段定有明文。又該損害賠償請求權，與解除權
      及減價請求權並立，然惟得實現其一，因解除或減價之完
      成而消滅。本件原告主張因被告乙○○於出賣系爭房屋時
      尚於買賣契約第9 條第5 項約定：「乙方（即被告乙○○
      ）保證本買賣標的物於點交前無存在物之瑕疵（例：傾斜
      、龜裂等影響結構安全或滲漏水、海砂屋、輻射屋…等瑕
      疵），如有上述情事，除本契約另有約定外，乙方應負瑕
      疵擔保責任」等語，而系爭房屋既因有混凝土強度不足而
      存有瑕疵，即不具有被告乙○○所保證的品質，故請求被
      告乙○○賠償961,585 元。惟參照前揭規定意旨，原告既
      已向被告乙○○為減少價金之主張，故已生減少價金之效
      果，自不得再向被告乙○○請求損害賠償，是原告此部分
      之請求於法未合，尚不足採。
 （3）侵權行為損害賠償請求
      按當事人主張其意思表示係被詐欺或脅迫而為之者，應就
      其被詐欺或被脅迫之事實，負舉證之責任，最高法院47年
      度台上字第1632號著有判例。本件原告主張因被告乙○○
      隱匿瑕疵而以詐術致其受騙而買受系爭房屋，故基於侵權
      行為法律關係，請求賠償。被告乙○○則否認有何施詐的
      行為，以原本即不知有該瑕疵直辯。而查：原告對於被告
      立大仲介有限公司、丁○○所陳：被告乙○○委託被告立
      大仲介有限公司銷售期間，被告乙○○仍於系爭房屋自住
      中，原告看屋時雙方有溝通房屋現況，且僅就系爭房屋天
      花板有漏水痕跡部分，由被告乙○○說明頂樓已經修復，
      內部裝潢因為要賣屋並未重新裝潢，原告並另請修漏師父
      現場勘查，認為只要頂樓加強防水即可，原告且經協調由
      其自行處理等情，以及且原告於買受前，因樓層有天花板
      遮蔽，並無法從外觀發現有水泥塊及鋼筋建築鏽蝕的情形
      ，均無爭執。是原告僅於買受時，基於通常的檢查，就頂
      樓部分的漏水部分的瑕疵，業經協調免除被告乙○○的責
      任，其餘的瑕疵，在舊有裝潢及天花板尚未拆除前，即使
      是原住居之人亦難以發現，堪可認定。又原告指稱其曾要
      求被告乙○○揭開沾黏壁紙以供檢視，被告乙○○卻刻意
      迴避云云，惟原告對此並未具體說明被告乙○○如何迴避
      ，也未對此舉證以實其說，其空言指摘，自不足採。是原
      告此部分之請求，既未對於被告乙○○的詐欺行為充分舉
      證以明，應不准許。
    綜上，原告得對被告乙○○請求的金額為531,585元。
（三）對被告立大仲介有限公司、丁○○之請求
      本件原告主張被告共同隱匿系爭房屋的瑕疵，故被告立大
      仲介有限公司、丁○○亦應負擔共同侵權行為責任。被告
      立大仲介有限公司、丁○○對於系爭房屋於交付予原告存
      有上開所鑑定之瑕疵，並不爭執，惟以並未隱匿瑕疵為辯
      。而查：上揭瑕疵之存在，在未經拆除舊裝潢及天花板前
      ，原難以發現，業如前述，而被告立大仲介有限公司、丁
      ○○僅是仲介從業人員，原難較所有權人更瞭解系爭房屋
      的近況，又被告乙○○於委託被告立大仲介有限公司銷售
      系爭房屋時，於「不動產標的現況說明書」內有關「建築
      改良物是否現有或曾有鋼筋外露水泥塊剝落之情事」事項
      欄，填寫為「否」等情，亦有該現況說明書在卷可稽（本
      院卷第25頁），為兩造所不爭執，則被告立大仲介有限公
      司、丁○○因信賴系爭房屋所有權人之屋況說明，並在瑕
      疵非顯而易見的情形下，為仲介行為，尚與共同施以詐術
      欺騙之情有間，是原告此部分之請求，並無證據可資證明
      被告立大仲介有限公司、丁○○有與被告乙○○共同詐欺
      隱匿之行為，此部分之請求，自屬無據，應不足採。
五、綜據上述，被告給付之系爭房屋確存有瑕疵，從而，原告基
    於物之瑕疵擔保等法律關係請求減少價金後，並要求返還價
    金531,585 元，及自起訴狀繕本送達被告乙○○翌日之98年
    11 月17 日起至清償日止，按年息5%計算之利息，為有理由
    ，應予准許，逾此部分之請求，為無理由，應予駁回。
六、本件原告陳明願供擔保聲請假執行之宣告，經核並無不合，
    爰酌定相當之擔保金額准許之。另原告敗訴部分既經駁回，
    其假執行之聲請即失所依據，應併與駁回。
七、本件事證已臻明確，兩造其餘攻擊防禦方法，核與本件判決
    結果並無影響，茲不一一贅述，併此敘明。
八、據上論結，原告之訴為一部有理由、一部無理由，依民事訴
    訟法第79條、第390 條第2 項，判決如主文。
中    華    民    國    99    年    9     月    2     日
                  民事第一庭  法  官  古振暉
以上正本證明與原本無異。
如對本判決上訴，應於判決送達後20日內向本院提出上訴狀；若
委任律師提起上訴者，應一併繳納上訴審裁判費，否則本院得不
命補正逕行駁回上訴。
中    華    民    國    99    年    9     月    8     日
                              書記官  姜貴泰

司法院資訊處製作；財團法人民間司法改革基金會備份。
